臺灣臺北地方法院民事判決
　　　　　　　　　　　　　　　　  111年度北簡字第10698號
原      告  黃威霖  


被      告  李智福  
上列當事人間請求侵權行為損害賠償事件，本院於民國111年8月
15日言詞辯論終結，判決如下：
    主      文
被告應給付原告新臺幣捌仟元，及自民國一一一年五月十八日起
至清償日止，按週年利率百分之五計算之利息。
原告其餘之訴駁回。
訴訟費用由被告負擔百分之三，餘由原告負擔。
本判決第一項得假執行。但被告以新臺幣捌仟元為原告預供擔保
，得免為假執行。
    事實及理由
一、原告起訴主張：兩造於民國110年6月20日上午11時50分許，
    於臺北市大安區和平東路三段228巷與樂業街交岔路口發生
    行車糾紛，被告竟向原告辱以：「他媽的」、「幹你娘」等
    語（下稱系爭言語），足以貶損原告之人格尊嚴及社會評價
    。又被告之上開故意不法侵害行為，業經臺灣臺北地方檢察
    署（下稱地檢署）檢察官以110年度偵字第22339號（下稱系
    爭偵查案件）提起公訴後，經鈞院刑事庭以111年度審簡字
    第380號（下稱系爭刑事判決）判處被告犯公然侮辱罪在案
    ，故原告因被告之行為，致受有精神上之痛苦，被告自應負
    損害賠償責任，爰依侵權行為法律關係提起本件訴訟等語。
    並聲明：被告應給付原告新臺幣（下同）30萬元，及自起訴
    狀繕本送達翌日起至清償日止，按週年利率5%之利息。
二、被告則以：被告確實有於上開時、地向原告為系爭言語，且
    系爭刑事判決已經確定，然被告係因與原告發生行車糾紛後
    ，原告當時不斷謾罵被告並指述被告未打方向燈且未禮讓原
    告，被告始因情緒反應而向原告為不當之語助詞，並無侮辱
    原告之意等語，資為抗辯。並聲明：原告之訴駁回。
三、得心證之理由：
（一）按因故意或過失，不法侵害他人之權利者，負損害賠償責
      任。不法侵害他人之身體、健康、名譽、自由、信用、隱
      私、貞操，或不法侵害其他人格法益而情節重大者，被害
      人雖非財產上之損害，亦得請求賠償相當之金額。民法第
      184條第1項前段及第195條第1項前段分別定有明文。查被
      告於上開時、地，以系爭言語辱罵原告之行為，業經臺北
      地檢署檢察官以系爭偵查案件對被告提起公訴，並因被告
      自白犯罪，而經本院刑事庭裁定以簡易判決處刑（原案號
      為110年度審易字第2136號），並以系爭刑事判決判定被
      告犯公然侮辱罪，處罰金3,000元，如易服勞役，以1,000
      元折算1日確定在案等情，此有系爭刑事判決書在卷可稽
      （見本院卷第19至20頁），復為被告所不爭執，自堪信原
      告上開主張為真實。至被告辯稱其係因與原告發生行車糾
      紛，原告不斷謾罵被告，被告始基於情緒反應而向原告為
      系爭言語之不當語助詞，但無侮辱原告之意云云。然被告
      所辯，僅係被告為系爭言語之動機及發生紛爭之緣由，且
      被告所為之系爭言語於社會通念及口語意義上，應屬粗俗
      不雅用語，且含有性貶抑意涵，屬輕蔑、貶抑他人之貶損
      辱詞，尚非僅係粗鄙之語助詞，客觀上足使受辱罵者感到
      難堪與屈辱，故被告所為之系爭言語已足使不特定之聽聞
      者產生對原告之人格產生負面之評價，確有侵害原告之名
      譽。從而，原告主張其因被告之上開侵權行為，導致其名
      譽受損而受有精神上之痛苦，依據前揭規定請求被告賠償
      相當之精神慰撫金，應屬有據。
（二）次按人格權遭遇侵害，受有精神上之痛苦，而請求慰藉金
      之賠償，其核給之標準，須斟酌雙方之身分、資力與加害
      程度及其他各種情形核定相當之數額。且所謂「相當」，
      應以實際加害情形與其名譽影響是否重大及被害人之身分
      、地位與加害人之經濟情況等關係定之（最高法院86年度
      臺上字第3537號判決意旨參照）。本院審酌原告110年度
      之給付總額為3,200元，名下無財產；被告110年度之給付
      總額為0元，名下有房屋1間、土地1筆及汽車2輛，財產總
      額為53萬4,230元等情，有本院職權調閱兩造之稅務電子
      閘門財產所得調件明細表附卷可稽（見本院卷後證件袋內
      ），復參以被告之侵權行為態樣，並衡量兩造之身分、財
      產狀況等一切情狀，認原告得請求之精神慰撫金以8,000
      元為適當，逾此部分，不應准許。
（三）末按給付無確定期限者，債務人於債權人得請求給付時，
      經其催告而未為給付，自受催告時起，負遲延責任。其經
      債權人起訴而送達訴狀，或依督促程序送達支付命令，或
      為其他相類之行為者，與催告有同一之效力。遲延之債務
      ，以支付金錢為標的者，債權人得請求依法定利率計算之
      遲延利息。應付利息之債務，其利率未經約定，亦無法律
      可據者，週年利率為5%。民法第229條、第233條第1項及
      第203條分別定有明文。查原告依據民法侵權行為法律關
      係請求被告賠償其所受精神上損害8,000元，屬給付無確
      定期限，依前揭說明，原告主張以本件起訴狀繕本送達之
      翌日即111年5月18日（見本院卷第29頁）起至清償日止，
      按週年利率5%計算之利息，即屬有據。
四、綜上所述，原告依據民法侵權行為法律關係請求被告賠償8,
    000元，及自111年5月18日起至清償日止，按週年利率5%計
    算之利息，為有理由，應予准許。逾此範圍之請求，為無理
    由，應予駁回。
五、本件原告勝訴部分係就民事訴訟法第427條第1項訴訟適用簡
    易程序所為被告敗訴之判決，依同法第389條第1項第3款規
    定，應依職權宣告假執行。並依同法第392條第2項規定，依
    職權宣告被告預供擔保後，得免為假執行。
六、訴訟費用負擔之依據：民事訴訟法第79條。本件訴訟費用額
    ，依後附計算書確定如主文第3項所示金額。
中　　華　　民　　國　　111 　年　　8 　　月　　31　　日
                  臺北簡易庭  法  官  陳家淳
以上正本證明與原本無異。
如不服本判決，應於判決送達後20日內向本庭（臺北市○○○路
0段000巷0號）提出上訴狀。（須按他造當事人之人數附繕本）
如委任律師提起上訴者，應一併繳納上訴審裁判費。
中　　華　　民　　國　　111 　年　　9 　　月　　6 　　日
                              書記官  蘇炫綺